【裁判字號】    95,訴,2699
【裁判日期】    951012
【裁判案由】    毒品危害防制條例
【裁判全文】
臺灣臺中地方法院刑事判決              95年度訴字第2699號
公  訴  人  臺灣臺中地方法院檢察署檢察官
被      告  甲○○
                    號
上列被告因違反毒品危害防制條例案件，經檢察官提起公訴（95
年度毒偵字第3187號），因被告於準備程序中就被訴事實為有罪
之陳述，經本院合議庭裁定由受命法官獨任進行簡式審判程序，
本院判決如下：
    主  文
甲○○施用第一級毒品，累犯，處有期徒刑壹年。扣案之第一級
毒品海洛因共拾捌包（驗餘合計淨重捌點柒貳公克），均沒收銷
燬之；上開第一級毒品海洛因之外包裝袋共拾捌個、注射針筒
支、橡膠管壹條，均沒收。又施用第二級毒品，累犯，處有期徒
刑拾月。扣案之分裝夾鏈袋包、電子磅秤壹個、吸食器壹組，
均沒收。應執行有期徒刑壹年陸月，扣案之第一級毒品海洛因共
拾捌包（驗餘合計淨重捌點柒貳公克），均沒收銷燬之；上開第
一級毒品海洛因之外包裝袋共拾捌個、注射針筒支、橡膠管壹
條、分裝夾鏈袋包、電子磅秤壹個、吸食器壹組，均沒收。
    事實及理由
一、本件犯罪事實如下：甲○○最近於民國九十年間因施用第一
    級毒品、第二級毒品案件，經本院於九十年三月二十日以九
    十年度訴字第五三Ｏ號判決，分別判處有期徒刑七月、七月
    ，並定應執行刑為有期徒刑一年確定。又於九十一年間因施
    用第二級毒品案件，經本院於九十一年九月二十七日以九十
    一年度易字第一三四一號判決，判處有期徒刑十月確定。經
    接續執行後，於九十四年四月二十九日縮刑期滿執行完畢。
    其前於八十八年間因施用第一級、第二級毒品案件，經依本
    八十八年度毒聲字第五一七三號裁定送勒戒處所觀察、勒戒
    後，認無繼續施用毒品傾向，由臺灣臺中地方法院檢察署檢
    察官於八十八年九月八日以八十八年度偵字第一五九二一號
    為不起訴處分確定。再於上開不起訴處分後五年內，於八十
    九年間因施用第一級、第二級毒品案件，經依本院八十九年
    度毒聲字第四四八五號裁定送勒戒處所觀察、勒戒後，認有
    繼續施用毒品傾向，經依本院九十年度毒聲字第六五Ｏ九號
    裁定令入戒治處所施以強制戒治一年，並經檢察官聲請簡易
    判決處刑，本院臺中簡易庭認不宜以簡易判決處刑，由本院
    刑事庭改依通常程序審理後，以九十年度訴字第五三Ｏ號判
    決確定如前。又於九十年間因施用第二級毒品案件，經本院
    以九十一年度毒聲字第一三Ｏ七號裁定令入戒治處所施以強
    制戒治一年，並經檢察官起訴，由本院以九十一年度易字第
    一三四一號判決確定如前，嗣其該次強制戒治於九十二年十
    月十七日期滿執行完畢，於翌日即同月十八日釋放。詎猶不
    知悔改，於前開強制戒治執行完畢釋放後五年內，不思戒除
    毒癮，又基於反覆持續施用第一級毒品之犯意，自九十五年
    一月間某日某時起至同年七月五日下午三時止，在其位於臺
    中縣東勢鎮○○里○○路永盛巷一五八號住處及臺中縣豐原
    市○○路○段一一ＯＯ號「尼斯堡汽車旅館」一Ｏ二室內，
    以將第一級毒品海洛因摻水置於注射針筒中施打手臂靜脈血
    管之方式，施用第一級毒品海洛因多次。另基於反覆持續施
    用第二級毒品之犯意，自九十五年一月間某日某時起至同年
    七月五日下午三時止，在其位於臺中縣東勢鎮○○里○○路
    永盛巷一五八號住處及臺中縣豐原市○○路○段一一ＯＯ號
    「尼斯堡汽車旅館」一Ｏ二室內，以將第二級毒品甲基安非
    他命置於吸食器內，以火燒烤，吸食白色煙霧之方式，施用
    第二級毒品甲基安非他命（起訴書誤載為甲基安非他命）多
    次。嗣於九十五年七月五日下午七時三十分，為警在上開旅
    館房間內查獲，並扣得其所有之第一級毒品海洛因共十八包
    （驗餘合計淨重八．七二公克）、其所有供施用海洛因毒品
    所用之上開第一級毒品海洛因之外包裝袋十八個、注射針筒
    三支、橡膠管一條及其所有供施用甲基安非他命毒品所用之
    分裝夾鏈袋三包、電子磅秤一個、吸食器一組。
二、上開犯罪事實有以下證據可資證明：
    (一)被告於偵查中及本院行準備程序、審理時之自白。
    (二)中山醫學大學附設醫院檢驗科藥物檢測中心九十五年七月
      十三日實驗編號：0000000號尿液檢驗報告一紙。
    (三)法務部調查局九十五年八月三日調科壹字第一二ＯＯ一八
      二七三號鑑定通知書一紙。
    (四)前揭第一級毒品海洛因共十八包及外包裝袋共十八個、注
      射針筒三支、橡膠管一條、分裝夾鏈袋三包、電子磅秤一
      個、吸食器一組扣案可稽。
三、查刑法已於九十四年二月二日修正公布，刪除刑法第五十六
    條關於連續犯之規定，且自九十五年七月一日起施行。(一)按
    刪除連續犯規定之修正理由已有「至連續犯之規定廢除後，
    對於部分習慣犯，例如竊盜、吸毒等犯罪，是否會因適用數
    罪併罰而使刑罰過重產生不合理之現象一節，在實務運用上
    應可參考德、日等國之經驗，委由學界及實務以補充解釋之
    方式，發展接續犯之概念，對於合乎接續犯或包括的一罪之
    情形，認為構成單一之犯罪，以限縮數罪併罰之範圍，用以
    解決上述問題」之說明。(二)且按刑事法若干犯罪行為態樣，
    本質上原具有反覆、延續實行之特徵，立法時既予特別歸類
    ，定為犯罪構成要件之行為要素，則行為人基於概括之犯意
    ，在密切接近之一定時、地持續實行之複次行為，倘依社會
    通念，於客觀上認為符合一個反覆、延續性之行為觀念者，
    於刑法評價上，即應僅成立一罪。學理上所稱「集合犯」之
    職業性、營業性或收集性等具有重複特質之犯罪均屬之，例
    如經營、從事業務、收集、販賣、製造、散布等行為概念者
    是，亦有最高法院九十五年度台上字第一Ｏ七九號判決意旨
    可資參照。(三)而毒品因有高度之成癮性及濫用性，施用毒品
    之行為本身，顯然具有反覆性及延續性之特徵，如將「持續
    多次施用毒品行為」評價為數罪，恐與刑罰過度評價禁止原
    則相悖，並有違憲法所揭櫫之比例原則。基此，本院認被告
    持續多次施用第一級毒品海洛因行為應僅成立「集合犯」之
    實質一罪，且施用毒品既屬集合犯之習慣犯的性質，不論於
    刑法修正前、後均是如此，縱被告於刑法修正前、後各有多
    次施用毒品行為，本院仍僅論以一罪（均屬集合犯之實質一
    罪），以求理論之一貫，而不採「二段併罰說」（按：將於
    刑法修正前所為數次施用毒品行為論以連續犯；另將於刑法
    修正後所為施用毒品行為，論以集合犯，再將此二段施用毒
    品行為，予以數罪併罰，此說就同為多次施用毒品行為，於
    刑法修正前、後竟異其理論適用，不無矛盾，且依此說之結
    論，論以連續犯加重其刑後，再予數罪併罰，亦顯然不利於
    被告）。(四)本案被告施用第一級、第二級毒品之最後行為時
    均係於九十五年七月五日，乃在刑法前開修正施行後，是本
    案自應全部適用修正後刑法，無庸再為新舊法之比較，附此
    敘明。
四、依刑事訴訟法第二百七十三條之一第一項、第二百九十九條
    第一項前段、第三百十條之二、第四百五十四條第一項，毒
    品危害防制條例第十條第一項、第二項、第十八條第一項前
    段，刑法第十一條、第四十七條第一項、第五十一條第五款
    、第三十八條第一項第二款，判決如主文。
本案經檢察官乙○○到庭執行職務。
中    華    民    國    95    年    10    月    12    日
                      臺灣臺中地方法院刑事第11庭
                              法  官  丁智慧
上正本證明與原本無異。
如不服本判決，應於送達後10日內向本院提出上訴狀（須附繕本
），上訴於臺灣高等法院臺中分院。
                              書記官  陳淑華
中    華    民    國    95    年    10    月    12    日
附錄本案論罪科刑法條全文：
毒品危害防制條例第10條第1項、第2項
施用第1級毒品者，處6月以上5年以下有期徒刑。
施用第2級毒品者，處3年以下有期徒刑。


司法院資訊處製作；財團法人民間司法改革基金會備份。
